臺灣士林地方法院刑事判決　　　　　　　100年度易字第390號
公　訴　人　臺灣士林地方法院檢察署檢察官
被　　　告　瑞鐘
上列被告因妨害名譽案件，經檢察官提起公訴（100 年度偵字第
7369號），本院判決如下：
    主  文
瑞鐘公然侮辱人，處罰金新臺幣伍仟元，如易服勞役，以新臺
幣壹仟元折算壹日。
    事  實
一、瑞鐘與蔡火燿同為新北市汐止區○○○路二巷三三號英郡
    社區管理委員會之管理委員，於民國一百年一月十三日十九
    時三十分許，在該址二樓會議室參加管理委員會會議，嗣後
    因蔡火燿向該社區總幹事主張對積欠管理費之住戶應持續進
    行催討，引起瑞鐘之不滿，竟基於公然侮辱他人之犯意，
    於該特定之多數人在場見聞之情況下，以「幹你娘」（台語
    音）辱罵蔡火燿，經蔡火燿當場報警處理而查知上情。
二、案經蔡火燿訴由臺灣士林地方法院檢察署檢察官偵查起訴。
    理  由
壹、程序部分
一、本件被告瑞鐘所犯係最重本刑為三年以下有期徒刑之罪，
    是依刑事訴訟法第二百八十四條之一之規定，毋庸行合議審
    判。
二、按告訴乃論之罪，其告訴應自得為告訴之人知悉犯人之時起
    ，於六個月內為之；又告訴應以書狀或言詞向檢察官或司法
    警察官為之，刑事訴訟法第二百三十七條第一項、第二百四
    十二條第一項前段定有明文，次按告訴乃論之罪，告訴人之
    告訴，須指明所告訴之犯罪事實及表示希望訴追之意思（最
    高法院七十三年臺上字第五二二二號判例意旨可資參照），
    經查：本案係發生於一百年一月十三日十九時三十分許，而
    告訴人係於同日向有偵查權之警員提出告訴（見臺灣士林地
    方法院一百年度偵字第七三六九號偵查卷第六頁反面），足
    認告訴人已就被告所稱上揭公然侮辱一事向有偵查權之機關
    提出告訴，亦未逾知悉此事之六個月內，是告訴人之告訴乃
    屬合法，應無疑義。
三、按被告以外之人於偵查中向檢察官所為之陳述，除顯有不可
    信之情況者外，得為證據，刑事訴訟法第一百五十九條之一
    第二項亦定有明文。經查：證人蔡火燿、趙金玉於偵查中證
    述之詞係屬於偵查中向檢察官所為之陳述，且經法定具結程
    序以擔保其證言之可信性，而其於證述過程中亦有全程錄音
    ，復未受到任何強暴、脅迫或其他不正方法而有任何顯不可
    信之情，是以，揆諸前開法條規定，本院認證人蔡火燿、趙
    金玉於偵查中所為之證述，均有證據能力。
貳、實體部分
一、訊據被告於本院審理時固坦承其當天確有在新北市汐止區○
    ○○路二巷三三號英郡社區之二樓會議室內，然矢口否認有
    何對於告訴人蔡火燿公然侮辱之行為，辯稱：「我沒有罵他
    三字經。」云云。然查：
（一）證人蔡火燿於偵查中證稱：「（請詳述遭瑞鐘妨害名譽
      的經過事實？）一百年一月十三日下午八時左右，在新北
      市汐止區○○○路二巷三三號二樓英郡Ｂ區管委會辦公室
      開會時，總幹事顏雙能在做工作報告，報告部分住戶管理
      費未繳納，經法院催收取得債權憑證，我主張拿到債權憑
      證後必須繼續進行法律程序，完成執行動作，我講這句話
      時，被告就插嘴說：『人家在報告，你在插什麼嘴』，我
      就回應說：『那我在講話你還不是在插嘴』，被告就拍桌
      子，並罵『幹你娘』。」等語（見臺灣士林地方法院檢察
      署一百年度偵字第七三六九號偵查卷第十八頁）；經核與
      證人趙金玉所證述：「（當時蔡火燿與被告瑞鐘有無發
      生爭執？）當時會議進行到總幹事報告當中停頓時，告訴
      人主張必須對住戶進行催討，當時的座位是告訴人坐我對
      面，被告坐我右手邊的位置，我就看到被告拍桌子，並罵
      『幹你娘』，就跳起來拉告訴人。」等語互核一致（見同
      卷第十九頁），而當時在場之證人李金蓮於本院審理時亦
      證稱：「（一百年一月十三日晚上你是否有參加管理委員
      會的會議？）有的，我是環保委員。」，「（當天你是否
      有看到瑞鐘跟蔡火燿發生爭執？）是的。」，「（可否
      說明一下他們爭執的經過？）當時在新北市汐止區○○○
      路二巷三三號英郡社區管理委員會二樓的會議室，總幹事
      提到管理費追討的事情，蔡火燿站起來說要針對住戶催討
      ，突然間瑞鐘拍桌並站起來罵人『幹你娘』（台語音）
      ，然後說你書沒有讀那麼多，但是問題問的比別人多，來
      ，出來說，蔡火燿就打電話報警，之後就到樓下等警察來
      。」，「（你當時候距離蔡火燿有多遠？）大約一到兩公
      尺。」，「（一百年一月十三日下午七時三十分許，於新
      北市汐止區○○○路二巷三三號英郡社區管理委員會的二
      樓會議室裡面，你說你有看到瑞鐘當場用『幹你娘』（
      台語音）來辱罵蔡火燿，你為何會認為他是針對蔡火燿？
      ）因為蔡火燿站起來講話的時候，瑞鐘就拍桌子站起來
      ，就指著蔡火燿，所以我認為他那句話是針對蔡火燿。」
      等語明確（見本院卷第四四頁），足證被告確有於上揭時
      、地，以「幹你娘」（臺語音）乙語，辱罵告訴人蔡火燿
      無訛。而「幹你娘」乙語，客觀衡之，業已該當「侮辱」
      之構成要件行為，該行為確致使告訴人名譽受損之事實，
      應可認定。
（二）證人顏雙能於本院審理時證稱：「（是否有在一百年一月
      十三日下午七時三十分在新北市汐止區○○○路二巷三三
      號英郡社區管理委員會二樓會議室，參加管委會的會議？
      ）會議室我主持的，我有參加。當時本人在做報告。」，
      （當時蔡火燿有無要求總幹事催討管理費？）當天我在做
      工作報告。」等語（見本院卷第二五頁）；證人昌志明則
      證稱：「因為當時總幹事顏雙能在報告社區的事務報告，
      蔡火燿在旁邊一直鼓譟，蔡火燿在裡面吵的很大聲，亓玉
      鳳主委有制止他，希望會議能正常進行，他說報告的資料
      沒有用…被告跟他說請他出去。」等語（見本院卷第二八
      頁），並參酌證人蔡火燿、趙金玉及李金蓮前開證述係在
      新北市汐止區○○○路二巷三三號二樓英郡Ｂ區管委會辦
      公室內開會討論等節，足證當時開會係在討論是否催討管
      理費之問題，參酌證人昌志明並證稱：「（一百年一月十
      三日你是以什麼身分參加會議？）住戶。」，「被告瑞
      鐘跟蔡火燿說請他出去。」等語（見同卷第二八頁），足
      證上揭會議室參與開會者，除管理委員會之委員外，尚可
      由其他住戶昌志明、蔡火燿等人參與，則英郡社區管理委
      員會二樓會議室於當日開會時，既可由其他住戶自由參加
      ，則該處所確屬於公眾得出入會議室，甚為顯明。則該處
      所既屬於公眾得出入之場所，被告瑞鐘於該公眾得出入
      之場所以「幹你娘」（台語音）乙語，辱罵告訴人蔡火燿
      ，益徵其主觀上確有公然侮辱他人之構成要件故意，彰彰
      甚明。
（三）雖證人顏雙能、石美皇、亓玉鳳及昌志明於本院審理時證
      稱並未聽聞被告以「幹你娘」乙語辱罵告訴人蔡火燿等情
      ，然查：證人顏雙能證稱：「（當天被告有沒有向蔡火燿
      以『幹你娘』（台語音）辱罵他？）當時本人在做報告，
      我不清楚有沒有聽到。」等語（見本院卷第二五頁），足
      證證人顏雙能當時因在做報告，因此未聽聞被告與告訴人
      間爭執之內容；而證人石美皇則證稱：「一開始沒有看到
      他們在爭執，我在看工作報告，沒有注意到，後來中間他
      們有大聲一點，我才看一下，我就看到他們兩個在爭執，
      但是爭執什麼我不知道，只是聲音大一點。當時被告已經
      走到會議室的後面的門口，雖然很大聲，但是我還是不知
      道被告說的內容是什麼，因為我還是繼續再看工作報告。
      」等語（見本院卷第四五頁反面至第四六頁），足見證人
      石美皇當時係在閱覽工作報告之內容，無暇知悉被告與告
      訴人間爭執之情狀，故而，證人顏雙能及石美皇僅是部分
      見聞本案發生之階段，因此未見聞被告辱罵告訴人之情形
      ；雖證人亓玉鳳及昌志明亦證稱並未聽聞被告有何辱罵告
      訴人之語，然衡諸委員會議進行時，被告與告訴人在他人
      進行工作報告中，突然發生爭執，過程頗為迅速，並夾雜
      其他肢體之動作而進行一連串之行為，頗難將每一細節均
      可記憶清楚，此觀諸證人李金蓮證稱：「突然間瑞鐘拍
      桌並站起來…然後說：『你書沒有讀那麼多，但是問題比
      別人多，來，出來說。』蔡火燿就打電話報警。」等語（
      見本院卷第四四頁）可知，證人亓玉鳳及昌志明於本院審
      理時證述未聽聞被告辱罵告訴人之細節，尚不足為被告有
      利之認定，此部分亦可就證人昌志明於本院審理時證述時
      即有前後修正回答之情形，知其端倪，證人昌志明於本院
      審理時證稱：「被告瑞鐘跟他說請他出去，蔡火燿認為
      被告請他出去談的時候，有肢體碰撞他；後改稱：是瑞
      鐘碰觸他，請他到外面去談…。」等語（見本院卷第二八
      頁），由證人昌志明前後修正其回答而改稱其見聞之內容
      可知，證人昌志明及亓玉鳳在本案案發之整個經過之過程
      中，非無可能係因當時委員報告之過程、在場人之討論或
      吵雜、並交錯被告與告訴人間之肢體動作迅速發生，致未
      見聞被告對告訴人辱罵之用語，然本案既經證人趙金玉、
      李金蓮及蔡火燿上開互核相符之證述，足以確認被告瑞
      鐘有於前揭時、地，公然以「幹你娘」（臺語音）辱罵蔡
      火燿，則證人昌志明、亓玉鳳上開證述之詞，即難資為認
      定被告有利之基礎。
（四）綜上各情相互參酌以觀，被告矢口否認犯行，顯係事後飾
      卸之詞，不足採信，本案事證明確，被告之犯行堪以認定
      ，應依法論科。
二、核被告所為，係犯刑法第三百零九條第一項之公然侮辱罪。
    爰審酌被告犯罪後未能坦承犯行，猶藉詞狡飾，守法觀念尚
    有不足，惟考量其係因開會時與社區住戶發生口語爭執，情
    緒激動，未及深思戒慎致觸刑章，兼衡其犯罪之動機、目的
    、品行、智識程度、生活狀況等一切情狀，量處如主文所示
    之刑，並諭知易服勞役之折算標準，以資儆懲。公訴意旨雖
    請求本院判處被告拘役四十日，然本院審酌前情，認量處如
    上開主文所示之刑，較符罪刑均衡原則，附此敘明。
據上論斷，應依刑事訴訟法第二百八十四條之一、第二百九十九
條第一項前段，刑法第三百零九條第一項、第四十二條第三項前
段，刑法施行法第一條之一，判決如主文。
本案經檢察官許恭仁到庭執行職務
中    華    民    國  100     年    10    月    31    日
                  刑事第八庭法  官  黃翰義
以上正本證明與原本無異。
如不服本判決應於收受送達後 10 日內向本院提出上訴書狀，並
應敘述具體理由。其未敘述上訴理由者，應於上訴期間屆滿後
20 日內向本院補提理由書 (均須按他造當事人之人數附繕本 )
「切勿逕送上級法院」。
                            書記官  謝文傑
中    華    民    國  100     年    11    月     1    日